【裁判字號】    90,簡上,31
【裁判日期】    900423
【裁判案由】    妨害公務
【裁判全文】
臺灣高雄地方法院刑事判決                            九十年度簡上字第三一號
    上  訴  人  乙○○
    即  被  告
    選任辯護人  薛源基
右列上訴人因妨害公務案件，不服本院高雄簡易庭八十九年度雄簡字第一三一八號中
華民國八十九年十一月二十二日刑事簡易判決（聲請簡易判決刑案號：臺灣高雄地方
法院檢察署八十九年度偵字第二二七一七號），提起上訴，本院管轄之第二審合議庭
判決如左：
    主  文
原判決撤銷。
乙○○對於公務員依法執行職務時，施強暴，處拘役肆拾日，如易科罰金以參佰元折
算壹日；又於公務員依法執行職務時，當場侮辱，處罰金玖佰元，如易服勞役以參佰
元折算壹日。
    事  實
一、乙○○於民國八十九年十月七日凌晨四時五分許，在高雄市○○路與河南路交岔
    路口，酒後因細故與不詳姓名年籍之人互毆，高雄市政府警察局新興分局員警丙○○、丁○○二人據報後乃著制服前往現場處理，乙○○見員警到場，雖立即由
    林森路朝八德一路方向逃逸，惟仍在距離約二百公尺外之八德一路三四六號前遭
    逮捕，並由丙○○、丁○○二位員警帶回高雄市政府警察局新與分局偵訊。詎乙○○明知丙○○、丁○○二人係依法執行職務之公務員，竟仍在高雄市政府警察
    局新與分局警備隊辦公室，藉著酒意大肆吵嚷，並基於侮辱公務員之故意，當場
    以「幹你娘」等穢語，辱罵仍執行職務中之丙○○、丁○○及其他多名在場員警
    ，並另行起意，以腳踢丙○○員警下腹部，而對於公務員依法執行職務時施強暴
    之行為。
二、案經高雄市政府警察局新興分局移送臺灣高雄地方法院檢察署檢察官偵查起訴。
    理  由
一、訊據被告乙○○矢口否認有何侮辱公務員及對執行職務之公務員施強暴之犯行，
    辯稱：當時已經喝醉，且意識不清，才將警員當成是和伊打架的對方，並非故意
    辱罵及以腳踢警員云云。經查：本件被告如何侮辱公務員及對執行職務之公務員
    施強暴等情，業據證人即高雄市政府警察局新興分局警備隊員警丁○○於偵查時
    、丙○○迭於偵查及本院審理時證據明確，被告雖以前揭情詞置辯，惟其既於本
    院行調查證據程序時，自承案發當天其遭警察追逐約二、三百公尺後始遭逮捕，
  且逮捕伊的警察有穿制服，證人丁○○、丙○○則分別於偵查時明確證稱：「被
    告拒絕出示證件，我們才帶他回來，被告口出穢言，且出腳踢丙○○，他知道他
    人在警察局」、「當時被告藉酒裝瘋，明知我們是警員，依然辱罵我們，打架事
    件我們去處理時，他尚逃跑，我們追了二百公尺才抓到他，帶他回警局，被告在
    我們分局警備隊指我們的同事罵『幹妳娘』，並怒目相視」等語（見八十九年十
    月十九日偵查筆錄），顯見被告於案發當時並無意識不清之情形，否則迨無可能
    知道案發當日執行逮捕勤務之警察有穿制服，並於逃逸約二、三百公尺始為警逮
    獲。至證人丙○○雖於案發當日其製作之勤務報告中記載「林員喝酒語無倫次，
    並通知其父親、朋友等到埸勸說，且酒意未消，言語挑釁（臺語三字經幹ｘｘ）
    』警員」等語，證人即被告之父林雲森亦到庭證稱：「我到警察局對我兒子勸說
    時，他還有打我的意思」等語，惟此僅能證明被告於案發當日，確曾飲用酒類，
    尚不足證明被告於案發當時已陷於意識不清，自無法執此遽為有利於被告之認定
    。又證人丙○○既於本院審理時另證稱：被告是在很多人勸說他時口出穢言，對
    其怒目相視等語，則被告雖未在口出穢言時指明辱罵之對象，惟由當時之客觀情
    形判斷，被告顯係意在辱罵丙○○及其他在場執行勤務之不特定員警甚明，是本
    件至此事證已臻明確，被告前揭辯詞尚不值採信，其犯行洵堪認定，應依法加以
    論科。
二、核被告乙○○所為，係犯刑法第一百四十條第一項於公務員依法執行職務時當場
    侮辱罪及同法第一百三十五條第一項對於公務員依法執行職務時，施強暴罪。其
    所犯前開二罪間，犯意各別，行為互異，應分論併罰。公訴人於聲請簡易判決處
    刑書雖僅記載被告涉犯刑法第一百四十條第一項之罪，惟於審判期日已由蒞庭檢
    察官補充論告被告涉犯前揭二罪嫌，並應予分論併罰等語（見本院九十年四月六
    日審判筆錄），另參酌前開聲請簡易判決處刑書之犯罪事實欄已載明被告以腳踢
    丙○○員警下腹部，而對於公務員依法執行職務時施強暴等情，堪認其涉犯刑法
    第一百三十五條第一項部分業已起訴，並經檢察官論告，本院自應予審理。又其
    行為後，刑法第四十一條第一項經立法院於九十年一月四日修正為：「犯最重本
    刑五年以下有期徒刑以下刑之罪，而受六個月以下有期徒刑或拘役之宣告，因身
    體、教育、職業、家庭之關係或其他正當事由，執行顯有困難者，得以一元以上
    三元以下折算一日。但確因不執行所宣告之刑，難收矯正之效，或難以維持法秩
    序者，不在此限」，並經總統於九十年一月十日公布施行，依刑法第二條第一項
    前段之規定，易科罰金之折算標準條件自應適用新法。本件原審判決據以論罪科
    刑，固非無見，惟按按刑法第四十一條易科罰金之折算標準條件已有修正，而應
    適用新法，已如前述，原判決未及比較適用新法諭知易科罰金之折算標準，且漏
    未論及被告前開涉犯刑法第一百三十五條第一項部分，均有未洽，被告上訴意旨
    否認犯行，固無足取，然原判決既有上述可議，自應由本院將原判決撤銷改判。
    爰審酌被告之犯罪動機、目的、手段，與生活狀況、品行、智識程度，對於執行
    公權力之警員不加尊重，反恣意辱罵、施暴而漠視公權力，惟所生危害尚非重大
    等一切情狀，分別量處如主文所示之刑，並依前開條文及刑法第二條第一項前段
    之規定，就所宣告之拘役部分諭知易科罰金之折算標準，另就所宣告罰金部分，
    諭知如易服勞役之折算標準，以示儆懲。
據上論斷，應依刑事訴訟法第四百五十五條之一第一項、第三項、第三百六十九條第
一項前段、第三百六十四條、第二百九十九條第一項前段，刑法第一百三十五條第一
項、第一百四十條第一項、第二條第一項前段、修正後第四十一條第一項，罰金罰鍰
提高標準條例第一條前段、第二條，判決如主文。
本案經檢察官甲○○到庭執行職務。
中      華      民      國    九十      年      四      月    二十三    日
                                臺灣高雄地方法院刑事第七庭
                                  審判長法  官 涂裕斗
                                        法  官 林家賢
                                        法  官 劉傑民
右正本證明與原本無異。
不得上訴。
                                        書記官 黃琬婷
中      華      民      國    九十      年      四      月    二十三    日


司法院資訊處製作；財團法人民間司法改革基金會備份。
